最高法院刑事判決　　　　　　　　　　　　　　　九十一年度台上字第四五○四號
　　上訴人　台灣高等法院台南分院檢察署檢察官
　　被　告　甲○○即顧陸章）.
右上訴人因被告妨害公務案件，不服台灣高等法院台南分院中華民國八十九年五月十
八日第二審判決（八十九年度上訴字第二七二號，起訴案號：台灣台南地方法院檢察
署八十八年度偵字第一三九二號），提起上訴，本院判決如左：
    主  文
上訴駁回。
    理  由
按刑事訴訟法第三百七十七條規定，上訴於第三審法院，非以判決違背法令為理由，
不得為之。是提起第三審上訴，應以原判決違背法令為理由，係屬法定要件。如果上
訴理由狀並未依據卷內訴訟資料，具體指摘原判決不適用何種法則或如何適用不當，
或所指摘原判決違法情事，顯與法律規定得為第三審上訴理由之違法情形，不相適合
時，均應認其上訴為違背法律上之程式，予以駁回。本件上訴意旨略稱：(一)、起訴書
所記載被告甲○○（即顧陸章）之犯罪事實，已據告發人鄭瑞銘於偵審中陳述甚詳，
並有台南縣警察局歸仁分局文賢派出所之工作紀錄簿可稽，事證已臻明確，被告否認
犯罪，辯稱：沒有製作告發筆錄，只作筆記云云，不足採信。且所謂只作筆記，其筆
記有無令鄭瑞銘簽名或捺指印於其上，現存於何處，原判決未調查，遽為被告無罪之
判決，有應於審判期日調查之證據未予調查之違法。(二)、原審判決後，鄭瑞銘於民國
八十九年五月三十日檢察官訊問之陳述略稱：「……承審法官沒傳我到庭，……更不
懂我和我父親（鄭水來）之間的互動關係，……谷毓祥作偽證，判決書說他指當時未
親自目睹，其實他是在旁指導甲○○，……甲○○才作筆錄，法官隨便聽我父親的話
，就把被告判無罪，我不服」等語。依其製作筆錄當時之精神狀態觀之，並無語無倫
次情形，其上開陳述之實情究竟如何，攸關被告犯罪是否成立，原審未傳喚鄭瑞銘調
查，遽為判決，亦有調查未盡之違法等語。
惟查本件原判決以公訴意旨略以：被告甲○○（即顧陸章）係台南縣警察局歸仁分局
文賢派出所警員，於八十七年五月二日受理鄭瑞銘控告其父親鄭水來違反社會秩序維
護法之案件，為鄭瑞銘製作筆錄後，竟假借職務上之機會，將該筆錄隱匿，不予處理
，因認被告涉犯刑法第一百三十八條之罪嫌。係以鄭瑞銘之指述及上開派出所工作紀
錄上記載「……並請被害人鄭瑞銘到所製作筆錄。」為其論據。然訊據被告堅決否認
有隱匿筆錄妨害公務之犯行，辯稱：是日伊非值班，亦非備勤，伊自二樓宿舍下來，
鄭瑞銘已坐在伊位置上，同事見伊為原住民，要伊處理此案，伊為瞭解來龍去脈與鄭
瑞銘聊天，勸其身為人子不要告自己父親。伊亦打電話給鄭瑞銘父親鄭水來，鄭水來
表示鄭瑞銘神經有問題，不要理會，會自己處理。原欲一同服巡邏勤務之帶班同事谷
毓祥以為伊要製作筆錄，伊等可免除巡邏勤務，即在工作紀錄簿上記載「處理民眾鄭
水來前往同光公司滋擾，並請被害人鄭瑞銘到所製作筆錄」等語，其實當天並未製作
筆錄等語。經查上開工作紀錄簿上之記載，係當天準備帶班巡邏（被告同班巡邏）之
警員谷毓祥，因見被告與鄭瑞銘談話，以為被告欲為鄭瑞銘製作筆錄，可免除伊等巡
邏勤務，故為如此之記載，紀錄人谷毓祥、甲○○姓名，均係谷毓祥所簽，谷毓祥並
未親自目睹被告製作筆錄，已據谷毓祥證述綦詳，並有該工作紀錄簿影本可稽。工作
紀錄簿此部分記載既係出於谷毓祥誤解所為，自不得採為被告不利之證明。證人鄭水
來於原審證稱：伊兒子（鄭瑞銘）頭腦受刺激，患有精神分裂症，已告伊多次，當天
派出所有打電話給伊，伊告以伊兒子頭腦不好，伊自己來處理等語。而鄭瑞銘患有精
神方面疾病，亦有私立高雄醫學大學附設中和紀念醫院函附之病歷表足憑。被告於鄭
水來告以鄭瑞銘腦筋有問題，會自行處理，要被告不必理會，而於規勸鄭瑞銘勿告自
己父親後，致未製作筆錄，並不違反常情，所辯尚屬可採。此外，又查無何積極證據
證明上訴人有起訴書所指之犯行，因而撤銷第一審科刑之判決，改判諭知被告無罪。
已詳予說明其證據之取捨及論斷之基礎，所為論述，均有卷存資料可資覆按，從形式
上觀察，並無所謂違背法令之情形。按認定犯罪事實應依證據，為刑事訴訟法所明定
，故被告否認犯罪所持之辯解，縱屬不能成立，仍非有積極證據足以證明其犯罪行為
，不能遽為有罪之認定。又認定不利於被告之事實，須依積極證據，苟積極證據不足
為不利於被告事實之認定時，即應為有利於被告之認定，更不必有何有利之證據。原
判決已調查說明卷內資料不足證明被告犯罪，因而為被告無罪之判決，難謂與證據法
則有違背。上訴意旨並未具體明於原審曾就被告之辯解，如何聲請調查被告是否有
製作筆記，該筆記之內容及證明何事，而原審未予調查，於上訴法律審之本院始為此
爭執，自非依據卷內資料執為指摘之合法上訴理由。又本院為法律審，應以第二審所
確認之事實為判決基礎，故於第三審上訴中不得主張新事實或提出新證據。上訴意旨
所引用鄭瑞銘於八十九年五月三十日檢察官訊問時之陳述，核係上訴本院所提出之新
證據，執此指摘原判決，亦與上訴第三審之法律程式相違背。本件上訴為違背法律上
之程式，應予駁回。
據上論結，應依刑事訴訟法第三百九十五條前段，判決如主文。
中      華      民      國    九十一    年      八      月     十五     日
                              最高法院刑事第三庭
                                  審判長法官  董  明  霈
                                        法官  林  茂  雄
                                        法官  王  居  財
                                        法官  張  祺  祥
                                        法官  李  伯  道
      右正本證明與原本無異
                                              書  記  官
中      華      民      國    九十一    年      八      月    二十一    日
